【裁判字號】    95,訴,201
【裁判日期】    950517
【裁判案由】    違反電信法等
【裁判全文】
臺灣高雄地方法院刑事判決               95年度訴字第201號
公  訴  人  臺灣高雄地方法院檢察署檢察官
被      告  甲○○
                    （另案於臺灣高雄監獄執行中）
上列被告因違反電信法等案件，經檢察官提起公訴（94年度偵緝
字第2692號），本院判決如下：
    主  文
甲○○連續意圖為自己不法之利益，以無線方式，盜用他人電信
設備通信，處有期徒刑月，如易科罰金，以佰元折算壹日。
    事  實
一、蓋以我國通訊產業發達，有關行動電話門號之申辦程序甚為
    便捷，申請人可依個人使用狀況，持個人證件逕行洽辦行動
    電話門號使用，苟非臨時急用須向他人短暫洽借撥打之情形
    ，猶任意自他人處收受來源不明之行動電話晶片卡（或稱SI
    M 卡），事後更可任意撥打而無須支付任何通話費用，客觀
    上當可預見該等SIM 卡要屬來源不明之贓物。緣乙○○所有
    之行動電話（內含門號0000000000號SIM 卡1 張，以下稱前
    開SIM 卡）前於民國93年11月28日晚間某時許，在其位於高
    雄縣大寮鄉○○村○○路97號住處內，遭不詳人士侵入所竊
    取。而甲○○因貪圖免費撥打行動電話通話之利益，於前開
    SIM 卡失竊後至同年月30日16時22分32秒前之某不詳時間、
    在不詳地點，基於某年籍不詳、姓名「陳佳宏」之成年友人
    （以下稱「陳佳宏」）所交付之前開SIM 卡縱係他人所失竊
    或其他不明來源之贓物、亦不違反其本意之不確定故意，猶
    仍予收受。且甲○○於收受前開SIM 卡後，復意圖為自己不
    法之利益，乃將前開SIM 卡插入自己所有之行動電話內，自
    93年11月30日16時32分32秒起至同年12月19日22時11分52秒
    止，連續以無線通話之方式，盜用前開SIM 卡對外通信，其
    間並曾交予不知情之龔其成撥打使用，使遠傳電信公司誤信
    前揭通話均係乙○○本人所使用、進而提供電信通訊服務，
    總計盜撥金額為12 099元（其中龔其成使用部分為新台幣60
    8 元）。嗣因乙○○發現前開SIM 卡遭竊後旋於翌日報警處
    理，且於事後接獲遠傳電信公司電話費帳單後發現異常，而
    循線查獲上情。
二、案經電信警察隊第三中隊報請台灣高雄地方法院檢察署檢察
    官偵查起訴。
    理  由
壹、關於本件證據能力之意見：
  一、按刑事訴訟法第159 條之5 規定：「被告以外之人於審判
      外之陳述，雖不符前四條之規定，而經當事人於審判程序
      同意作為證據，法院審酌該言詞陳述或書面陳述作成時之
      情況，認為適當者，亦得為證據。當事人、代理人或辯護
      人於法院調查證據時，知有第159 條第1 項不得為證據之
      情形，而未於言詞辯論終結前聲明異議者，視為有前項之
      同意」。查證人龔其成、乙○○及黃祥河等人先後於警詢
      就本案事實而為證述，有卷附警詢筆錄各1 份可佐。是以
      渠等前開陳述依法雖屬傳聞證據，原不具證據能力，然檢
      察官及被告明知該等陳述有刑事訴訟法第159 條第1 項不
      得為證據之情況，而於本院審理中同意採為本案證據，本
      院復審酌該等言詞陳述作成時之外部情況並無不當，又衡
      諸本件若欲判斷被告是否成立犯罪，實有引用前開證人供
      述之必要性。揆諸前揭說明，本院自得逕以卷附證人龔其
      成、乙○○及黃祥河等人於警詢中所述各情採為認定事實
      之依據。
  二、次按，證人、鑑定人依法應具結而未具結者，其證言或鑑
      定意見，不得作為證據，刑事訴訟法第158 條之3 定有明
      文。同法第159 條之1 第2 項雖規定，被告以外之人於偵
      查中向檢察官所為之陳述，除顯有不可信之情況者外，得
      為證據。惟該被告以外之人於偵查中向檢察官所為之陳述
      ，性質上仍屬傳聞證據，然因檢察官依法有訊問被告、證
      人及鑑定人之權，證人、鑑定人且須「具結」，而檢察官
      向被告以外之人所取得之陳述，原則上均能遵守法律規定
      ，不致違法取供，其可信性極高，為兼顧理論與實務，因
      而規定除顯有不可信之情況者外，得為證據。從而被告以
      外之人於偵查中向檢察官所為之陳述，仍應依法具結，始
      有證據能力（最高法院94年度台上字第913 號判決意旨參
      照）。查證人龔其成前於94年10月21日雖經台灣高雄地方
      法院檢察署檢察官加以傳訊，並命其就被告前揭犯罪事實
      予以陳述，然因證人龔其成是時並未由檢察官依法命其具
      結後再為證述，參以前揭說明，證人龔其成偵查中之陳述
      要因未能依法具結而不具證據能力。
貳、有罪部分：
  一、訊之被告固坦承有使用前開SIM 卡對外撥打通話，期間並
      曾交予龔其成使用等情。惟矢口否認有何收受贓物及盜用
      他人電信設備犯行，辯稱：前開SIM 卡係其友人「陳佳宏
      」所交付，伊並不知是贓物；伊當初僅說借用幾天，但後
      來要將電話還給「陳佳宏」時，他說不用了，而伊也沒有
      再使用云云。惟查：
    (一)緣乙○○所有之前開SIM 卡併同個人電腦、行動電話、金
      融卡及現金等物品，於93年11月28日晚間某時許，遭某不
      詳人士侵入其前開住處加以竊取一節，業據乙○○先後於
      警詢及本院審理中證述綦詳。次者，被告於前開SIM 卡失
      竊後至同年月30日16時22分32秒前之某不詳時間、在不詳
      地點，經「陳佳宏」交付而收受前開SIM 卡，且被告於收
      受前開SIM 卡後，自93年11月30日16時32分32秒起、直至
      乙○○向遠傳電信公司申請停話之時即同年12月19日22時
     11 分52秒止，連續以無線方式使用前開SIM 卡對外通信，
      其間並曾交予不知情之龔其成使用（龔其成使用部分為60
      8 元），總計撥打金額為12099 元等情，亦經證人乙○○
      、龔其成及黃祥河分別於警詢及到庭證述屬實，並有行動
      電話門號0000000000號通聯記錄、電信費帳單暨收費明細
      各1 份在卷可稽，且據被告於本院審理中坦認上情不諱，
      足徵被告前開自白核與事實相符，堪予採信。是以前開SI
      M 卡乃係證人乙○○遭他人所竊之物、且於前揭時間內由
      被告持有使用之事實，自堪認定。
    (二)按刑法關於犯罪之故意，係採希望主義，不但直接故意，
      須犯人對於構成犯罪之事實具備明知及有意使其發生之兩
      個要件，即間接故意，亦須犯人對於構成犯罪之事實預見
      其發生，且其發生不違背犯人本意始成立，若對於構成犯
      罪之事實，雖預見其能發生，而在犯人主觀上確信其不致
      發生者，仍應以過失論，最高法院22年上字第4299號著有
      判例。行為人有無犯罪之故意，乃個人內在之心理狀態，
      惟有從行為人之外在表徵及其行為時之客觀情況，依經驗
      法則審慎判斷，方能發現真實。蓋以我國通訊產業發達，
      有關行動電話門號之申辦程序甚為便捷，要與購買機車、
      汽車等須受法定監理、過戶制度之拘束，並隨時受有員警
      依法查核車籍資料者不同。且行動電話門號依其繳費方式
      之差異，大抵可分為固定門號及易付卡二類，申請人可依
      個人使用狀況，持個人證件向電信公司門市據點申辦、或
      逕向便利商店購買時數使用，二者亦均可即時啟用門號以
      供申請人隨時撥打，是以苟非臨時急用須向他人短暫洽借
      撥打，當可依前述程序前往申辦個人門號使用，尚無任何
      不便之處。本件被告雖迭以不知前開SIM 係贓物云云置辯
      ，然參以被告前自「陳佳宏」處收受前開SIM 卡後，即自
      93年11月30日起使用該門號對外撥打通話，直至同年12月
      19日該門號遭遠傳電信公司停話之時止，使用期間前後長
      達20日；且該門號乃係被害人乙○○向遠傳電信公司申報
      遺失後、始由該公司主動停話，要非被告逕行歸還予「陳
      佳宏」而停止使用等情，俱如前述，足見被告前揭辯稱伊
      當初僅說要借用幾天，但事後「陳佳宏」表示無須歸還，
      伊亦未再繼續使用云云，要核與事實有悖，洵非可採。次
      者，被告於本院審理中乃自述其事後於93年底曾自行申辦
      行動電話門號使用，每月通話費約600 元等語，顯見被告
      平日使用行動電話之通話次數、金額均屬正常。然依卷附
      前揭電信費帳單及通話明細所示，被告使用前開SIM 卡期
      間（合計約20日）通話次數累計1 千餘次，通話費用亦高
      達12099 元，顯與一般人短暫借用他人行動電話撥打之情
      有異，相較於被告平素使用行動電話之狀況，彼此間亦有
      明顯差距。衡諸前揭說明，倘被告確有頻繁、大量使用行
      動電話之需求，當可自行前往申辦行動電話以供使用，又
      何須長期使用「陳佳宏」所交付之前開SIM 卡？況被告因
      使用前開行動電話門號所生之通話費用高達12099 元、數
      額非微，然其於前揭使用期間或事後均始終未向「陳佳宏
      」聯絡爾後清償電話通信費等相關事宜，亦難謂與常情無
      違。綜前所述，被告於向「陳佳宏」收受前開SIM 卡之際
      ，主觀上對於該等SIM 卡來源之正當性理當有所懷疑，方
      始於事後逕自任意大量撥打使用前開行動電話門號，以期
      趁機獲取免予繳交通信費用之不法利益，縱其對於前開SI
      M 卡原屬何人所有、於何時何地遭失竊等情未必有明確認
      知，然其任意收受並持有使用來路可疑之行動電話SIM 卡
      ，主觀上至少有收受贓物之未必故意，應無解於其收受贓
      物之刑責。職是，被告前揭所辯云云，要屬臨訟卸責之詞
      ，俱無足採。
    (三)次按，電信法第56條第1 項之罪，以意圖為自己或第三人
      不法之利益，使用有線、無線或其他電磁方式，盜接或盜
      用他人電信設備通信者為要件。本罪之處罰詐得免繳電信
      通信費用之不法利益規定，乃刑法詐欺得利罪之特別法，
      依特別法優於普通法之原則，自毋庸再論以刑法詐欺得利
      罪。再者，本罪構成要件所稱以有線、無線或其他電磁方
      式，盜接或盜用他人電信設備通信者，並不限於以盜拷他
      人行動電話之序號、內碼等資料於自己之手機內，為盜用
      之唯一方式，其他諸如：利用他人住宅內之有線電話，盜
      打他人電話為通信行為；或在住宅外之電話接線箱內，盜
      接他人之有線電話線路，以自己之電話機盜打他人電話為
      通信行為；或意圖為自己不法之所有，竊取他人之行動電
      話手機，進而為盜打通信之行為；或僅以使用竊盜之意思
      ，擅取他人之行動電話手機為盜打通信之行為等，不一而
      足，皆成立本罪（最高法院88年度台非字第43號判決、最
      高法院88年度第1 次刑事庭會議決議參照）。查本件被告
      主觀上已預見前開SIM 卡縱係他人所失竊或其他不明來源
      之贓物、亦不違反其本意之不確定故意，猶仍予收受，並
      連續以無線方式而逕自使用盜打通信，揆諸前揭說明，被
      告此舉業已該當電信法第56條第1 項之罪甚明。
    (四)綜前所述，本件事證明確，被告前揭犯行均堪認定，應依
      法論科。
  二、核被告甲○○所為，係違反電信法第56條第1 項盜用他人
      電信設備通信罪，及刑法第349 條第1 項收受贓物罪。被
      告將前開SIM 卡交予不知情之龔其成撥打使用合計608 元
      部分，為間接正犯，應依法自負刑責。又被告先後多次盜
      用他人通信設備通信之犯行，俱屬時間緊接，所犯係構成
      犯罪要件相同之罪名，顯係基於概括犯意反覆為之，為連
      續犯，應依刑法第56條規定論以一罪。再者，被告收受前
      開SIM 卡之目的，係用以盜打而獲取不法之通信利益，其
      所犯收受贓物罪及盜用他人電信設備通信罪二者間，有方
      法、結果之牽連關係，應依刑法第55條規定，從較重之盜
      用他人通信設備通信罪處斷。爰審酌被告之素行、品行、
      智識程度、犯罪之目的、及盜用他人電信設備通信之時間
      長短、次數與所得之不法利益等均屬甚鉅、對電信公司所
      造成之損害程度非微，且犯後猶飾詞否認犯行、難見悔意
      等一切情狀，量處如主文所示之刑，並諭知易科罰金之折
      算標準，以示懲儆。
  三、電信法第60條固規定「犯第五十六條至第五十八條之罪者
      ，其『電信器材』，不問屬於犯人與否，沒收之」。惟觀
      之電信法第56條第1 項係規定「意圖為自己或第三人不法
      之利益，以有線、無線或其他電磁方式，盜接或盜用他人
      『電信設備』通信者」，同條第2 項則規定「意圖供自己
      或第三人盜接或盜用他人『電信設備』通信，而製造、變
      造或輸入『電信器材』者」或「意圖供第三人盜接或盜用
      他人『電信設備』通信，而販賣、轉讓、出租或出借『電
      信器材』者」，依上開法條規定可知，被害人遭盜接、盜
      用者為所謂之「電信設備」，而供行為人犯罪之工具者，
      始為所謂之「電信器材」，亦即同法第60條應沒收之物（
      90年11月22日臺灣高等法院暨所屬法院法律座談會研討結
      果參照）。是本件被害人乙○○遭盜用之前開SIM 卡要屬
      前揭法條所謂「他人電信設備」；而被告用以插入前開晶
      片盜打且未扣案之行動電話則為電信法第60條規定應予沒
      收之「電信器材」。然前開SIM 卡暨被告使用之行動電話
      均未予扣案，且查無積極證據足資證明該等物品尚屬存在
      而未滅失，爰均不予宣告沒收。
  四、另查，本件被告除起訴書所載違反電信法之犯罪事實外，
      就其所犯收受贓物罪之犯行，雖未據公訴人起訴，然核與
      前揭已起訴部分有牽連犯之裁判上一罪關係，當為起訴效
      力所及，本院自應一併審理，附此敘明。
參、不另為無罪部分：
  一、公訴意旨另以：被告甲○○意圖為自己不法之所有，於93
      年11月28日晚間某時許，無故侵入乙○○位於高雄縣大寮
      鄉○○村○○路97號住處內，竊取乙○○所有之電腦、不
      詳數額之現金、金融卡、手機與前開SIM 卡等物品，因認
      被告此部分另涉犯刑法第321 條第1 項第1 款夜間侵入住
      宅之加重竊盜罪。
  二、按犯罪事實應依證據認定之，無證據不得推定其犯罪事實
      。又不能證明被告犯罪者，應諭知無罪之判決，刑事訴訟
      法第154 條第2 項、第301 條第1 項分別定有明文。所謂
      證據，係指足以認定被告確有犯罪行為之積極證據而言，
      該項證據自須適合於被告犯罪事實之認定，始得採為斷罪
      資料。苟積極證據不足為不利於被告事實之認定時，即應
      為有利於被告之認定，更不必有何有利之證據（最高法院
      29年上字第3105號、30年上字第816 號判例意旨參照）。
  三、公訴人因認被告涉犯加重竊盜罪嫌，無非係以證人乙○○
      之證述、及被告確有使用前開SIM 卡等情事為其論據。然
      訊之被告則矢口否認有前揭犯行，辯稱：前開SIM 卡係友
      人「陳佳宏」交予其使用等語。經查：茲依證人乙○○所
      述各節，僅堪證明前開物品確有於前揭時、地遭人竊取之
      情，尚無從積極證明果係被告無故侵入乙○○前開住處而
      予行竊之事實。再承前所述，被告雖自93年10月30日16時
      許起即有使用前開SIM 卡對外通話之情事，然該等時間相
      距證人乙○○住處遭竊之時已近2 日，此外復查無其他事
      證可資證明被告確有公訴人所指侵入乙○○前開住處行竊
      之事實，是以被告所辯之詞誠非無稽，尚不得徒以被告事
      後確有使用前開SIM 卡之事實，即率爾推認其果涉有前揭
      加重竊盜罪嫌。是被告此部分犯罪要屬不能證明，惟因公
      訴人認被告此部分犯行核與前開違反電信法之犯罪事實具
      有牽連犯之裁判上一罪關係，遂不另為無罪之諭知，併此
      敘明。
據上論斷，應依刑事訴訟法第299 條第1 項前段，電信法第56條
第1 項，刑法第11條前段、第56條、第349 條第1 項、第55條、
第41條第1 項前段，罰金罰鍰提高標準條例第1 條前段、第2條
，判決如主文。
中    華    民    國    95    年    5     月    17    日
                  刑事第四庭  審判長法官 郭玫利
                                    法官 林意芳
                                    法官 陳明呈
以上正本證明與原本無異。
如不服本判決，應於收受送達後10日內向本院提出上訴書狀。
中    華    民    國    95    年    5     月    17    日
                                  書記官 林明忠
附錄本判決論罪科刑之法條：
電信法第56條
意圖為自己或第三人不法之利益，以有線、無線或其他電磁方式
，盜接或盜用他人電信設備通信者，處5 年以下有期徒刑，得併
科新台幣150 萬元以下罰金。
意圖供自己或第三人盜接或盜用他人電信設備通信，而製造、變
造或輸入電信器材者，處1 年以上7 年以下有期徒刑，得併科新
台幣3 百萬元以下罰金。意圖供第三人盜接或盜用他人電信設備
通信，而販賣、轉讓、出租或出借電信器材者，亦同。
意圖供自己或第三人犯罪之用而持有前項之電信器材者，處 3 年
以下有期徒刑，得併科新台幣 50 萬元以下罰金。
第 1 項及第 2 項之未遂犯罰之。
中華民國刑法第349條
收受贓物者，處 3 年以下有期徒刑、拘役或 500 元以下罰金。
搬運、寄藏、故買贓物或為牙保者，處 5 年以下有期徒刑、拘役
或科或併科 1 千元以下罰金。
因贓物變得之財物，以贓物論。


司法院資訊處製作；財團法人民間司法改革基金會備份。
